臺灣高等法院刑事判決　　　　　　　　　　　　　　九十一年度上易字第七二號
　　上　訴　人
　　即　被　告　甲○○
右上訴人，因賭博案件，不服臺灣桃園地方法院，九十年度易字第一一七一號，中華
民國九十年九月六日第一審判決（起訴案號：臺灣桃園地方法院檢察署八十九年度偵
字第九八九三、一０四二七號）提起上訴，本院判決如左：
    主      文
原判決關於甲○○部分撤銷。
甲○○共同以賭博為常業，處有期徒刑柒月。
扣案之電動玩具「跑馬台八人座」貳台、「賓果行星八人座」貳台、「輪盤六人座」
壹台、「雙魚座單人座」玖拾柒台、「賓果王六人座」壹台、「雙魚座二代單人座」
拾柒台、ＩＣ板共壹佰捌拾肆片、中獎畫面錄影帶壹卷、錄影機壹台、中獎相片貳
拾張、賀卡之中獎相片貳拾捌張、員工出勤表捌張、會員名冊聯絡簿壹本、中班員工
帶新會員表壹張、賓果行星贈獎紀錄表貳張、開分鑰匙拾把、空檳榔盒拾柒個、新台
幣壹拾肆萬壹仟陸佰元，均沒收。
    事      實
一、甲○○自民國八十九年六月十二日起，在桃園縣桃園市○○路四三０號經營「銀
    河遊樂場」，並在上開公眾得出入之遊藝場內擺設賭博性電動玩具「跑馬台八人
    座」一台、「賓果行星八人座」一台、「輪盤六人座」一台、「雙魚座單人座」
    九十七台，先後僱用與其具有共同常業賭博犯意聯絡及行為分擔之陳福全、林清
    文分別擔任晚班及中班之現場負責人，陳淑華、郭品瑄（原名郭淑美）、周培珍
    及李淑芳（起訴書誤載為李淑芬）為晚班之開分員，陳美玲、林美玟、王香潔、
    呂淑芬、黃悅翔、林盈攸、王雅霜為中班之開分員，邱正俠、楊文志分別為晚班
    及中班機台維修人員兼於門口過濾客人（以上陳福全等人均業經判決確定），在
    上址以上開賭博性電動玩具與不特定之賭客賭博財物，其賭博之方式均為一比一
    ，即由賭客將新臺幣（下同）一千元交予開分員，由開分員開一千分，每次可押
    八十分至二十分不等，押中可得分，未中則扣分，賭客不玩時亦是以一分兌換一
    元之比例，先由開分員洗分後再告訴陳福全、林清文等內部人員，由陳福全、林
    清文或其他內部人員再將賭客洗分所換得之現金放入檳榔盒內，在該遊樂場廁所
    或辦公室交予賭客。甲○○、陳福全、陳淑華、郭品瑄（原名郭淑美）、周培珍
    、李淑芳、林清文、邱正俠、陳美玲、林美玟、王香潔、呂淑芬、黃悅翔、林盈
    攸、王雅霜、楊文志並均恃此經營賭博性電動玩具之所得或賺取之薪資收入，資
    為生活之需，以之為常業，嗣於八十九年七月三日凌晨二時許，適有賭客陳錫弘
    、林源和、吳明德、李高坡、李遠英、楊永剛、張世來（以上均業經判決確定）
    等七人，在上開遊藝場內，以上述方式把玩上開電動玩具時，經喬裝賭客之警員
    葉時欣至上開遊樂場，以二千元向開分人員李淑芳（起訴書誤載為李淑芬）開二
    千分，以上開「雙魚座單人座」機台與甲○○對賭，至凌晨三時二十分許，葉時
    欣見積分已達六千五百分，乃告以李淑芳其要洗分，李淑芳看完葉員之積分後告
    以先至廁所等，並至櫃台告訴陳福全稱葉時欣要洗分，陳福全遂將六千五百元放
    入檳榔盒內，在該遊樂場之廁所門口將內有六千五百元之檳榔盒一個交予葉時欣
    ，葉時欣立即表明其警員身分而當場查獲，現場之遊藝場人員有陳福全、陳淑華
    、郭品瑄（郭淑美）、周培珍、李淑芳、邱正俠等人，並扣得賭博性電動玩具「
    跑馬台八人座」一台、「賓果行星八人座」一台、「輪盤六人座」一台、「雙魚
    座單人座」九十七台、ＩＣ板共一百二十二片、中獎畫面錄影帶乙卷、錄影機壹
    台、中獎相片二十張、賀卡之中獎相片二十八張、開分鑰匙三把、空檳榔盒壹個
    、警員所兌換之現金六千五百元、郭淑美身上之現金一千八百元及李淑芳身上之
    現金九千三百元。甲○○於上開時、日為警查獲後，旋在上址擺設賭博性電動玩
    具「跑馬台八人座」一台、「賓果行星八人座」一台、「賓果王六人座」一台及
    「雙魚座二代單人座」三十七台，繼續僱用與其具有共同常業賭博犯意聯絡及行
    為分擔之林清文為現場負責人，陳美玲、林美玟、王香潔、呂淑芬、黃悅翔、林
    盈攸、王雅霜為開分員，楊文志為中班機台維修人員兼於門口過濾客人（以上林
    清文等人均業經判決確定），在上址以上開賭博性電動玩具與不特定之賭客賭博
    財物，其賭博之方式為一比一或一比二即由賭客將一千元或五百元交予開分員，
    由開分員開一千分，每次可押八十分至二十分不等，賭客所贏得之積分先由開分
    員洗分後再告訴林清文，林清文則以每一分或二分換一元將賭客洗分所換得之現
    金放入檳榔盒內交予賭客，嗣於八十九年七月十二日二十三時許，適有賭客張國
    賓、陳錦雲及許坤海（均業經判決確定）在上址賭玩上開賭博性電動玩具，為警
    當場查獲，現場之遊藝場人員有林清文、陳美玲、林美玟、王香潔、呂淑芬、黃
    悅翔、林盈攸、王雅霜、楊文志，並扣得賭博性電動玩具「跑馬台八人座」一台
    、「賓果行星八人座」一台、「賓果王六人座」一台及「雙魚座二代單人座」三
    十七台、ＩＣ板共六十二片、員工出勤表八張、會員名冊聯絡簿一本、中班員工
    帶新會員表一張、賓果行星贈獎紀錄表二張、開分鑰匙七把、空檳榔盒十六個、
    林清文身上之現金十二萬四千元。
二、案經桃園縣警察局桃園分局報請臺灣桃園地方法院檢察署檢察官偵查起訴。
    理      由
一、右揭犯罪事實，業據上訴人即被告甲○○於原審法院及本院審理時供承不諱，而
    該「銀河遊樂場」內擺設右開「跑馬台八人座」等賭博性電動玩具，並僱用陳淑
    華、周培珍、李淑芳、郭品瑄（原名郭淑美）等人擔任開分員，而以右述賭博之
    方式，以該賭博性電動玩具與不特定之賭客賭博財物，並由開分員負責洗分，再
    將賭客洗分所換得之現金放入檳榔盒內，在遊樂場所或辦公室交予賭客等情，
    並據同案被告即在該遊樂場擔任晚班之現場負責人之陳福全於警訊及偵審時供述
    在卷，另同案被告即賭客張國彬於警訊時供稱伊知道店內有在換錢，前後共去過
    三次，都有換過錢云云，而同案被告即賭客陳錦雲於警訊時亦供稱：伊一共去過
    五次（含查獲當日），會有一個把風人員過濾客人身分後，才會帶伊進去，伊有
    贏過一次得款七千元離去，伊係向店內一名胖胖之男子且戴眼鏡兌換現金，他在
    店內所內直接將錢交給伊，伊機檯七千分成功兌換七千元等語，陳錦雲並於警
    訊時即指認在該遊樂場所內交付予其七千元者即係受僱被告在該遊樂場擔任現
    場負責人之同案被告林清文，證人即查獲警員高光輝、王永厚於原審法院審理時
    並均到庭證稱張國彬、陳錦雲之警訊筆錄均是依據渠等供述而記載云云，並另有
    喬裝賭客之警員葉時欣書具之報告書乙份在卷可參，此外，本件復有經警分別在
    八十九年七月三日、八十九年七月十二日在前開遊藝場查獲如事實欄所載之賭資
    ，並分別扣得賭博性電動玩具「跑馬台八人座」一台、「賓果行星八人座」一台
    、「輪盤六人座」一台、「雙魚座單人座」九十七台、ＩＣ板共一百二十二片、
    中獎畫面錄影帶乙卷、錄影機一台、中獎相片二十張、賀卡之中獎相片二十八張
    、開分鑰匙三把、空檳榔盒一個與「跑馬台八人座」一台、「賓果行星八人座」
    一台、「賓果王六人座」一台及「雙魚座二代單人座」三十七台、ＩＣ板共六十
    二片、員工出勤表八張、會員名冊聯絡簿一本、中班員工帶新會員表一張、賓果
    行星增獎紀錄表二張、開分鑰匙七把、空檳榔盒十六個等物可資佐證，是被告犯
    行，事證明確，洵堪認定。
二、查本件「銀河遊樂場」，原係由巴德明於八十八年七月間向桃園縣政府申請為電
    子遊藝場登記，嗣因經營不善，於八十九年六月一日，將該遊樂場頂讓予被告經
    營等情，除據被告及巴德明供明在卷外，並有桃園縣政府電子遊藝場營業級別證
    及讓渡書影本各一份在卷可稽。而查被告經營「銀河遊樂場」，擺設電子賭博機
    具與不特定之人賭博財物，且擺設之機台先後達一百四十台，每日因而所獲得之
    利益非少，訊據被告供承當時即係以經營該遊樂場為業云云，顯見被告係以該經
    營之所得恃以維生，並以之為業之意思甚明，而被告所僱用之現場負責人及開分
    員等，自係意圖以該薪資所得供渠等生活之資，自亦同有以之為業之意思，核被
    告所為，係犯刑法第二百六十七條之常業賭博罪，被告就上開八十九年七月三日
    為警查獲前之常業賭博之犯行，與陳福全、陳淑華、郭品瑄、周培珍、邱正俠、
    李淑芳間，有犯意之聯絡及行為之分擔，均為共同正犯，暨被告就右揭常業賭博
    之犯行，與林清文、陳美珍、林美玫、王香潔、呂淑芬、黃悅翔、林盈攸、王雅
    霜、楊文志等人間，有犯意之聯絡及行為之分擔，均應論以共同正犯。原審就被
    告甲○○上述犯行予以論罪科刑，固非無見，惟查原審認被告恃賭博為生，具有
    常業賭博犯意，然就被告何以具有恃賭博為生，以之為常業之犯意，並未於判決
    理由確切明，而逕以被告所為，係犯常業賭博罪，尚有未洽。又原審量處被告
    有期徒刑七月，並無應予諭知易科罰金之折算標準，惟原審竟併以被告行為後，
    刑法第四十一條有關有期徒刑易科罰金之折算標準業經修正，並於九十一年一月
    十二日生效施行，而就被告部分併為易科罰金之新舊法適用比較，亦有未合。是
    被告上訴意旨指摘原審量刑過重，固無理由，惟原判決關於被告部分既有可議，
    自應由本院予以撤銷改判，爰審酌被告之素行、犯罪之動機、目的、手段、經營
    賭博性電動玩具之時間、對社會善良風氣所因而致生之影響，被告於第一次被查
    獲後，仍不知悔改，復即又在同址經營賭博性電動玩具遊樂場，惡性非輕及其犯
    罪後之態度等一切情狀，仍量處有期徒刑七月。至經警先後查扣之電動玩具「跑
    馬台八人座」一台、「賓果行星八人座」一台、「輪盤六人座」一台、「雙魚座
    單人座」九十七台、ＩＣ板共一百二十二片與「跑馬台八人座」一台、「賓果行
    星八人座」一台、「賓果王六人座」一台及「雙魚座二代單人座」三十七台、Ｉ
    Ｃ板共六十二片，均為當場賭博之器具，爰依刑法第二百六十六條第二項規定宣
    告沒收。又喬裝賭客之警員於八十九年七月三日所兌換得之現金六千五百元，屬
    在兌換籌碼處之財物，亦爰依刑法第二百六十六條第二項規定宣告沒收。再於八
    十九年七月三日分別在被告郭品瑄（原名郭淑美）與被告李淑芳身上查得之屬甲
    ○○所有預備兌現予賭客之一千八百元、九千三百元，亦均屬兌換籌碼處之財物
    ，應依刑法第二百六十六條第二項規定宣告沒收。次查經警於八十九年七月十二
    日在該遊樂場擔任現場負責人之林清文身上查得之現金十二萬四千元，雖林清文
    辯稱其中九萬元係其個人所有，當天預備繳納購買汽車之款項云云，然查林清文
    既在該遊樂場擔任現場負責人，其隨身帶如此鉅款，已有違常理，且八十九年
    七月十二日被查獲時已係深夜十一日時，又如何繳納購買汽車之款項，是其所辯
    顯非事實，尚難採信，是該十二萬四千元仍應認屬兌換籌碼處之財物，亦應依刑
    法第二百六十六條第二項規定宣告沒收。另於八十九年七月三日、八十九年七月
    十二日分別在上開遊藝場所查扣之中獎畫面錄影帶乙卷、錄影機一台、中獎相片
    二十張、賀卡之中獎相片二十八張、開分鑰匙三把、空檳榔盒一個與員工出勤表
    八張、會員名冊聯絡簿一本、中班員工帶新會員表一張、賓果行星贈獎紀錄表二
    張、開分鑰匙七把、空檳榔盒十六個，均係被告甲○○所有供或預備供（空檳榔
    盒）本件犯罪所用之物，應依刑法第三十八條第一項第二款規定，均併予宣告沒
    收。至八十九年七月三日另於同案被告陳淑華、李淑芳身上所分別查扣之現金一
    萬九千一百元、七千五百元，於同年月十二日另於同案被告林美玟、林盈攸、王
    香潔、黃悅翔、陳美玲、呂淑芬、王雅霜身上所分別查扣之現金各三千二百元、
    二千五百元、七千八百元、五萬四千元、二千五百元、二萬元、二萬三千九百元
    ，因陳淑華等人均供稱該些金錢係渠等所有云云，且各該款項並均係自陳淑華等
    人之皮夾、皮包所取出，而陳淑華等人均係該遊槳場之開分員，並非會計或負責
    處理帳務，自無可能將該遊樂場之款項放入渠等私人皮夾、皮包之理，故此等金
    錢應分屬渠等個人所有財物無誤，自不併予宣告沒收，另扣案之林清文所有記事
    本，因無證據證明係供本件賭博之用，亦不併予宣告沒收，均附此明。
據上論斷，應依刑事訴訟法第三百六十九條第一項前段、第三百六十四條、第二百九
十九條第一項前段，刑法第二十八條、第二百六十七條、第二百六十六條第二項、第
三十八條第一項第二款，罰金罰鍰提高標準條例第一條前段，判決如主文。
本案經檢察官林炳雄到庭執行職務。
中      華      民      國    九十一    年      四      月     十一     日
                            臺灣高等法院刑事第三庭
                                審判長法  官  張  連  財
                                      法  官  李  英  勇
                                      法  官  張  傳  栗
右正本證明與原本無異。
不得上訴。
                                      書記官  王  秀  雲
中      華      民      國    九十一    年      四      月    十二      日
附錄：本案論罪科刑法條全文
刑法第二百六十七條
以賭博為常業者，處二年以下有期徒刑，得併科一千元以下罰金。
